【裁判字號】    89,上易,1889
【裁判日期】    890511
【裁判案由】    傷害等
【裁判全文】
臺灣高等法院臺中分院刑事判決                  八十九年度上易字第一八八九號
    上  訴  人  臺灣苗栗地方法院檢察署檢察官
    被      告  丙○○
                丁○○
右上訴人，因被告傷害等案件，不服臺灣苗栗地方法院八十九年度易字第一三０號，
中華民國八十九年五月十一日第一審判決（起訴案號：臺灣苗栗地方法院檢察署八十
八年度偵字第五九八三號），提起上訴，本院判決如左：
    主    文
原判決關於丙○○、丁○○妨害名譽部分均撤銷。
丙○○、丁○○公然侮辱人，各處罰金壹仟元，如易服勞役均以參佰元折算壹日。
    事    實
一、緣黃秋淵（經原審判決傷害罪拘役五十日，已確定）與戊○○原為夫妻關係，二
    人離婚後子女黃雅琪、黃雪鈴約定由黃秋淵監護，嗣戊○○聲請法院改定其為監
    護人。民國（下同）八十八年九月三十日下午二時三十分許，該民事案件開庭結
    束，黃秋淵之胞姊丙○○、丁○○二人，在臺灣苗栗地方法院第八法庭外，欲強
    拉黃雅琪、黃雪鈴，經戊○○上前阻止，雙方發生爭執後，丁○○等人竟共同對
    戊○○拳打腳踢，使戊○○受傷（該兩人傷害部分，經原審各判決拘役五十日，
    已確定）。丙○○、丁○○二人於毆打戊○○同時（起訴書誤載為共同），均以
    「臭雞巴」、「給人幹」等穢語，公然侮辱辱罵戊○○。
二、案經戊○○訴請臺灣苗栗地方法院檢察署檢察官偵查起訴。
    理    由
一、訊據被告丙○○、丁○○二人，固坦承有於上開時地在原審第八法庭陪同黃秋淵
    出庭後，與戊○○發生口角之情事，惟均矢口否認有何妨害名譽之犯行，並於原
    審及本院先後辯稱丁○○認庭訊時黃雅琪為不實陳述，係受戊○○影響所致，故
    庭訊後對戊○○稱「有才說，沒有，不要亂說，不然會被車撞死」。但此言一出
    ，戊○○即上前掐住丁○○的脖子，並開始拉扯毆打。丙○○則在現場與戊○○
    之父鄭石金交談，不可能出言妨害名譽云云。惟查：
(一)上開共同傷害犯罪事實，業據被害人戊○○指訴綦詳，並有原審民事庭開庭通知
    書及診斷證明書在卷可稽。而現場目擊証人曾雲秋及戊○○之父鄭石金，於偵查
    中亦證稱被告二人有傷害、妨害名譽之情事甚詳在卷，該兩人均未証稱戊○○有
    掐丁○○脖子或毆打丁○○之行為（參見他字卷十三頁），且証人曾雲秋係當日
    在第七法庭應訊，於案發前並不認識戊○○及該案之被告四人，足見戊○○之指
    訴與事實相符。況原審就被告丙○○等四人判決有罪後，未據該四人提起上訴，
    足見該傷害、妨害名譽之情事至顯，被告丙○○、丁○○上開辯稱其等未有肢體
    衝突或辱罵行為云云，已難採信。
(二)上開妨害名譽犯行，亦據被害人戊○○於偵查中原審時指訴歷歷，且於本院八十
    九年九月四日調查時為同一內容之陳稱，佐以上開傷害之情節，堪認被害人之指
    訴，合乎常情，自堪採信。又証人乙○○於原審審理時証稱：戊○○有掐丁○○
    的脖子，當時雙方並無拉扯，被告四人並未毆打戊○○，丁○○、丙○○二人，
    未罵戊○○「臭雞巴」、「給人幹」云云（參見原審卷三五、三六頁），然該証
    人乙○○是丙○○、林燕銘的媳婦，其証詞復無佐證可憑，有偏頗之虞在所難免
    。況該証人乙○○所証當時雙方並無拉扯，與前開被告等所辯有拉扯之情節不符
    ，故其証詞無法為有利被告二人之認定。再者，該證人經本院依被告之聲請傳喚
    ，未據其出庭應訊，該事證已明確，自無再傳喚調查必要。又被告二人於本院聲
    請調閱原審該案法庭外之錄影帶乙節，茲依地檢署之查證結果，該錄影帶於一星
    期後即銷帶（參見他字卷七頁之註記），自無從調閱，均附此敘明。從而，被告
    二人上開空口辯稱其等未有辱罵云云，核係卸責之詞，不足採信，其等上開妨害
    名譽犯行，均堪認定。
二、核被告丙○○、丁○○二人同時各以「臭雞巴」、「給人幹」等言詞公然侮辱戊○○，其等所為均係犯刑法第三百零九條第一項之公然侮辱罪。且依本案犯罪情
    節，應認係同時犯，公訴人認係共同正犯，尚有未洽，附此敘明。被告丙○○、
    丁○○所犯上開之罪，與已確定之傷害罪間，犯意各別、行為互殊，均應予分論
    併罰。原審經審理之結果，認被告二人罪證明確，予以論科，固非無見。但被告
    二人並非該案之當事人，其等陪同黃秋淵出庭，固為情理之常，但於開庭後，竟
    於雙方發生口角後，猶以不堪入耳之上開穢語辱罵告訴人，可見其犯行非輕，該
    罪之法定刑為拘役或三百元以下罰金，罰金刑並可依罰金罰鍰提高標準條例第一
    條規定提高十倍為三千元以下罰金，則原審遽量處罰金三百元，自有失出，顯有
    未合。檢察官依告訴人之請求，執此指摘原審之量刑過輕，非無理由，自應由本
    院就該部分撤銷改判。爰審酌被告二人之素行尚好、本件犯罪之手段、犯後均否
    認犯行且未賠償對方損害之態度等一切情狀，分別量處如主文第二項所示之刑，
    並均諭知易服勞役之折算標準，以示懲儆。
三、末查，本案之告訴人戊○○所具聲請上訴狀內，具體明確載明該妨害名譽部分，
    量處罰金三百元，與其他案件所處拘役五十五日，明顯不合，因而聲請檢察官提
    起上訴，而檢察官之上訴書亦明確載明該內容，可見檢察官雖未特別表明係一部
    上訴，但其上訴範圍至為顯明，經本院於八十九年九月二十六日辯論庭，請蒞庭
    檢察官確認上訴範圍時，檢察官經審認後陳明上訴意旨僅有妨害名譽部分，此有
    本院之審判筆錄可據，可見本院審理範圍僅該妨害名譽甚明，附此敘明。
據上論斷，應依刑事訴訟法第三百六十九條第一項前段、第三百六十四條、第二百九
十九條第一項前段，刑法第三百零九條第一項、第四十二條第二項、罰金罰鍰提高標
準條例第一條前段、第二條，判決如主文。
本案經檢察官甲○○到庭執行職務
中      華      民      國    八十九     年      九      月     三十   日
                                  臺灣高等法院臺中分院刑事第二庭
                                        審判長法  官  羅  禮  政
                                              法  官  姚  勳  昌
                                              法  官  蔡  聰  明
右正本證明與原本無異。
不得上訴。
                                              書記官    瑞  芳
中      華      民      國    八十九     年      十       月     二     日
刑法第三百零九條：
公然侮辱人者，處拘役或三百元以下罰金。
以強暴犯前項之罪者，處一年以下有期徒刑、拘役或五百元以上罰金。          Ｉ


司法院資訊處製作；財團法人民間司法改革基金會備份。
